【裁判字號】    95,訴,418
【裁判日期】    951031
【裁判案由】    返還消費借貸款
【裁判全文】
臺灣新竹地方法院民事判決               95年度訴字第418號
原      告  台北富邦商業銀行股份有限公司
法定代理人  甲○○
訴訟代理人  丙○○
被      告  瀚翔科技股份有限公司
兼法定代理  乙○○
人
被      告  丁○○
上列當事人間返還消費借貸款事件，本院於民國95年10月30日辯
論終結，判決如下：
    主  文
被告應連帶給付原告新臺幣伍拾壹萬伍仟肆佰貳拾元，及如附表
所示之利息、違約金。
訴訟費用由被告連帶負擔。
    事實及理由
一、程序方面：
(一)、按民法第275條規定連帶債務人中之一人受確定判決，而其
    判決非基於該債務人之個人關係者，為他債務人之利益亦生
    效力，故債權人以各連帶債務人為共同被告提起給付之訴，
    被告一人提出非基於其個人關係之抗辯有理由者，對於被告
    各人即屬必須合一確定，自應適用民事訴訟法第56條第1項
    之規定，最高法院33年度上字第4810號判例要旨參照。次按
    民事訴訟法第56條第1項第1款，所謂共同訴訟人中一人之行
    為，有利益於共同訴訟人或不利益於共同訴訟人，係指於行
    為當時就形式上觀之，有利或不利於共同訴訟人而言。非指
    經法院審理結果有利者其效力及於共同訴訟人，不利者其效
    力不及於共同訴訟人而言，故共同訴訟人中之一人，對於下
    級法院之判決聲明不服提起上訴，在上訴審法院未就其內容
    為審判之前，難謂其提起上訴之行為對於他共同訴訟人不利
    ，其效力應及於共同訴訟人全體，即應視其上訴為共同訴訟
    人全體所為，最高法院52年度台上字第1930號判例要旨可資
    參照。查原告聲請支付命令，主張被告應連帶給付原告新臺
    幣（下同）515,420元及如附表所示之利息、違約金，聲請
    本院對渠等核發95年度促字第5544號支付命令，被告丁○○
    於法定期間內，以上開債務尚有糾葛為由聲明異議，依前揭
    說明，本件被告丁○○對於支付命令，以債務尚有糾葛為由
    聲明異議，已足認其異議非基於個人之關係者，應認為該異
    議之效力及於被告瀚翔科技股份有限公司（下稱瀚翔公司）
    、乙○○，即應視同原告對被告全體提起訴訟，先予敘明。
(二)、本件被告瀚翔公司、乙○○經合法通知，均未於言詞辯論期
    日到場，核無民事訴訟法第386條各款所列情形，爰依原告
    聲請，由其一造辯論而為判決。
二、原告起訴主張：
(一)、原告之名稱原為富邦商業銀行，嗣於民國94年1月1日與台北
    銀行合併成為台北富邦商業銀行股份有限公司，合先敘明。
    又被告瀚翔公司於93年6月25日邀同被告乙○○、丁○○為
    連帶保證人，與原告簽訂借據，借款500,000元，借款期間
    自93年6月25日起至96年6月25日止，並自93年7月起，以每
    一個月為一期，共分36期，按期於當月25日攤還本息，借款
    利息則按年利率百分之9固定計付，凡逾期6個月以內者，按
    上開利率百分之10，超過6個月者，按上開利率百分之20計
    算之違約金。
(二)、被告瀚翔公司另於93年6月24日邀同被告乙○○、丁○○為
    連帶保證人，與原告簽訂週轉金貸款契約，約定借款額度
    1,000,000元，借款動用期間自93年6月24日起至94年6月23
    日止，逕由被告瀚翔公司出具借據及票據等，申請循環動用
    ，每筆借款期限最長不得超過五個月，借款利息則按貸放時
    借據記載之利率與計息方式計算，且於前開額度及期限內，
    得就墊付國內票款（應收客票週轉金貸款）、貼現、外銷週
    轉金貸款、外銷貸款及其他一般週轉金貸款等項目申請（共
    ）流用。嗣被告瀚翔公司依上開契約約定，於93年8月9日向
    原告借款273,000元，約定借款期間自93年8月9日起至94年1
    月5日止，到期即將借款本息一次清償，利息則按年息百分
    之7.99按月計付，如原告銀行利率調整時，均願自調整日起
    改按原告銀行新訂之基準利率加碼年率百分之4.61後之利率
    計息，凡逾期6個月以內者，按上開利率百分之10，超過6個
    月部分，按上開利率百分之20計算之違約金。
(三)、詎被告瀚翔公司業於93年10月15日遭票據交換所公告拒絕往
    來，依兩造借據約定條款第1條及授信約定書第5條約定，全
    部債務均已視為到期，總計尚欠借款本金515,420元及如附
    表所示之利息及違約金未為清償，惟屢經催討被告仍置之不
    理，而被告乙○○、丁○○為前開借款之連帶保證人，依法
    應負連帶清償之責任，為此爰依消費借貸及連帶保證之法律
    關係提起本件訴訟，請求被告連帶清償如主文第一項所示之
    金額、利息及違約金。
三、被告方面：
(一)、被告瀚翔公司、乙○○均未於言詞辯論期日到場，亦未提出
    書狀作何聲明或陳述。
(二)、被告丁○○則以其係遭人脅迫始擔任系爭借款之連帶保證人
    及應找真正債務人等語置辯。
四、本院之判斷：
(一)、原告主張被告瀚翔公司向其借貸而未清償之上開事實，業據
    其提出與所述相符之本金50萬元之借據及約定書、周轉金貸
    款契約、本金273,000元之借據、概括性不良資料查詢、行
    政院金融監督管理委員會函、公司變更登記事項表各1件、
    授信約定書3份、放款帳卡明細查詢-年金戶本息、放款帳卡
    明細查詢-非年金戶本金、放款帳卡明細查詢-非年金戶利息
    各2份為證，而被告瀚翔公司、乙○○未於言詞辯論期日到
    場，亦未提出書狀作何有利於己之聲明或陳述，且被告丁○
    ○對於上揭文書之真正及金額，並不爭執，自堪信原告此部
    分主張為真實。
(二)、按因被詐欺或被脅迫而為意思表示者，表意人得撤銷其意思
    表示。但詐欺係由第三人所為者，以相對人明知其事實或可
    得而知者為限，始得撤銷之，民法第92條第1項定有明文，
    是主張被詐欺或被脅迫而為表示之當事人，應就此事實負舉
    證責任。被告丁○○雖辯稱其遭人脅迫而擔任系爭借款之連
    帶保證人云云，惟查系爭借據既為被告丁○○所親簽，而其
    陳稱係遭人脅迫下所簽具，被告丁○○亦未能舉證證明以實
    其說，是被告丁○○之抗辯自難遽以採信。
(三)、又按保證債務之所謂連帶，係指保證人與主債務人負同一債
    務，對於債權人各負全部給付之責任者而言，此就民法第
    272條第1項規定連帶債務之文義參照觀之甚明，最高法院45
    年台上字第1426號著有判例可資參照。查本件被告瀚翔公司
    既為系爭債務之債務人，而被告乙○○、丁○○為其連帶保
    證人，自應就其保證債務負全部給付之責。從而，原告依消
    費借貸及連帶保證之法律關係，請求被告連帶給付如主文第
    一項所示之金額及如附表所示之利息、違約金，即無不合，
    應予准許。
五、據上論結，本件原告之訴為有理由，依民事訴訟法第385條
    第1項前段、第85條第2項，判決如主文。
中    華    民    國    95    年    10    月    31    日
                  民事第二庭    法  官  彭淑苑
以上正本係照原本作成。
如對本判決上訴，須於判決送達後20日內向本院提出上訴狀。
中    華    民    國    95    年    10    月    31    日
                                書記官  張永榮
 附表：
┌─┬──────┬─────────────┬──────────────────┐
│編│ 計息本金   │     應 付 之 利 息       │    應 付 之 逾  期  違  約  金     │
│  │（新臺幣）  ├─────────┬───┼─────────┬────────┤
│號│            │     起 訖 日     │利 率 │     起 訖 日     │ 年  利    率   │
├─┼──────┼─────────┼───┼─────────┼────────┤
│ 1│ 376,217元  │自93年12月25日起至│年息百│自94年1月26日起至 │年息百分之0.9   │
│  │            │清償日止          │分之9 │清償日止          │                │
│  │            │                  │      │                  │                │
├─┼──────┼─────────┼───┼─────────┼────────┤
│ 2│ 139,203元  │自93年11月9日起至 │年息百│自93年12月10日起至│年息百分之0.79  │
│  │            │清償日止          │分之  │清償日止          │                │
│  │            │                  │7.99  │                  │                │
└─┴──────┴─────────┴───┴─────────┴────────┘


司法院資訊處製作；財團法人民間司法改革基金會備份。
